臺北高等行政法院裁定　　　　　　　　　　　　　　 九十年度訴字第四五八六號
　　原　　　告　甲○○
　　訴訟代理人　王殿僑律師
　　被　　　告　交通部
　　代　表　人　乙○○部長）.
　　訴訟代理人　丁○○
　　　　　　　　丙○○
右當事人間因俸給事件，原告不服公務人員保障暨培訓委員會中華民國九十年五月一
日九十公審決字第四四號再復審決定，提起行政訴訟。本院裁定如左：
　　主  文
原告之訴駁回。
訴訟費用由原告負擔。
　　事  實
壹、事實概要：
一、緣原告現職為交通部秘書室專員，於八十八年九月三十日下午十五時許，經被告
    所屬人事處派員不定期抽查辦公室情形時，發現原告未經請假卻不在工作崗位；
    被告爰以八十八年十月二十日八十八交人字第九六二六號函通知原告，予以曠職
    四小時並扣薪半日，嗣以八十八年十二月二十四日交人八十八字第六六○九二號
    函復原告，不准補辦差假，及依規定應予曠職四小時登記，並另扣薪半日。原告
    不服，向被告提出申訴，嗣不服被告八十九年一月二十六日交人八十九字第一七
    四二八號函之函復，向公務人員保障暨培訓委員會（下簡稱保訓會）提出再申訴
    ，案經保訓會八十九年四月二十五日八九公申決字第六五號再申訴決定略以：本
    案曠職並扣薪處分之基礎原因事實同一，且本案處分結果已使原告公法上財產請
    求權受侵害，基於保障公務人員救濟權益，合應併案依復審、再復審程序辦理為
    由，將被告對原告所為申訴函復撤銷。被告遂依再申訴意旨重依復審程序辦理，
    並於八十九年十一月二十四日作成交訴八十九字第一二二九六號復審決定：「復
    審駁回。」，原告不服，提起再復審，仍遭保訓會駁回，遂向本院提起行政訴訟
    。請求再復審、復審決定及原處分均撤銷。（本裁定僅審究曠職部分，原處分關
    於扣薪半日部分另以判決審理之）並請求被告應更正原告八十八年度年終考績為
    甲等（另原告請求被告應補給原告被扣之半日薪俸新台幣玖佰壹拾柒圓整及補發
    考績甲等與乙等考績獎金差額新台幣貳萬伍仟捌佰伍拾圓整部分，本院另以判決
    審結）。
二、按公務人員對於服務機關或人事主管機關所為之行政處分，認為違法或不當，致
    損害其權利或利益者，得依本法提起復審、再復審。至於公務人員對於服務機關
    所提供之工作條件及所為之管理認為不當者，則得提出申訴、再申訴，為公務人
    員保障法第十八條、第十九條、第二十三條第一項分別定有明文，二者所適用之
    範圍及程序均不相同，且參照司法院大法官歷次相關解釋及行政法院（現已改制
    為最高法院）相關判例（決）意旨，准許公務人員提起行政爭訟之事項限於：對
    公務人員依法辦理退休請領退休金為拒絕之處分（釋字第一八七號、第二○一號
    ）、依公務人員考績法或相關法規之規定對公務人員所為之免職處分（釋字第二
    四三號）、對公務人員基於已確定之考績結果依據法令而為財產上之請求為拒絕
    之處分（釋字第二六六號）、改變公務員身分或對公務員權利有重大影響之懲戒
    處分（釋字第二九八號）、請領福利互助金或其他公法上財產請求權遭受侵害（
    釋字第三一二號）、人事主管機關任用審查認為不合格或降低原擬任之官等（釋
    字第三二三號）審定之俸級（釋字第三三八號）、對憲法所保障服公職權利有重
    大影響之停職處分等事項（行政法院八十五年度判字第一○三六號判決）。綜上
    意旨，亦即認為須足以改變公務員身分關係，或於公務員權利有重大影響之處分
    ，或基於公務員身分所產生之公法上財產上請求權，始可提起行政爭訟，及依公
    務人員保障法規定復審、再復審程序請求救濟：至於未改變公務員身分之記過處
    分、考績評定、機關內部所發之職務命令或所提供之福利措施，仍無法提起行政
    爭訟。曠職之登記及考績之評定均應屬服務機關所為之管理處置，應不得提起行
    政訴訟，縱曠職四小時登記之前置程序係以復審、再復審程序請求救濟，亦不改
    變其性質。
三、經查本案之原處分即原告以八十八年十二月二十四日交人八十八字第六六○九二
    號內容係以原告應「依規定應予曠職四小時登記，並另扣薪半日。」曠職登記處
    置與扣薪半日處分之基礎原因事實雖係同一，但仍應分別其性質為不同之處理，
    非謂基礎原因事實同一，則必須依同一公務人員不服之救濟程序。否則只要公務
    人員不服所屬服務機關所為之管理處置時，再附帶請求因該處置所生基礎原因事
    實同一之公法上請求權，而以保障較周之復審、再復審程序請求救濟，則上開服
    務機關或人事主管機關對公務人員所為重大事項之行政處分，及服務機關對於公
    務人員所提供之工作條件及所為之管理處置二者之分野，必將混淆，殊屬不當。
    況服務機關之管理行為，有其領導統御及各機關組織文化特殊考量，仍不宜以司
    法審查。本案扣薪半日處分部分固使原告公法上財產請求權受侵害，基於保障公
    務人員救濟權益，所以應依復審、再復審程序辦理，此部分本院另以判決審結，
    但對於曠職四小時登記之處置，則應屬服務機關所為之管理處置，再復審機關公
    務人員保障暨培訓委員會亦同此看法。雖其程序上為遷就返還半日薪俸之公法上
    財產請求權而合併依復審、再復審程序處理，以保障公務員權利，仍不能改變有
    關管理行為不得提起本件行政訴訟之本質。原告此部分之行政訴訟（撤銷訴訟關
    於曠職四小時登記部分），於法不合，應予駁回。
四、原告另請求被告應更正原告八十八年度年終考績為甲等云云，惟依上開說明，考
    績評定係屬服務機關所為之管理處置，並不因原告一併就考績獎金差額之請求而
    變更其非行政處分之性質，況原告就八十八年度考績評定並未依法定程序不服，
    原告復對之提起行政訴訟，揆之首揭法條規定、解釋及判決意旨，顯非合法，自
    應予以駁回。
五、又本件訴訟既不合法，其實體上之主張即無庸審酌，併此敘明。
依行政訴訟法第一百零七條第一項第十款、第一百零四條、民事訴訟法第九十五條、
第七十八條，裁定如主文。
中　　華　　民　　國　　　九十一　　年　　　六　　　　月　　二十八　　　日
                            　臺 北 高 等 行 政 法 院  第 五 庭
                                          審 判 長 法  官  張瓊文
                                             　　　法  官  黃清光
                                              　 　法  官  劉介中
右為正本係照原本作成。
如不服本裁定，應於送達後十日內向本院提出抗告狀（須按他造人數附繕本）。
中　　華　　民　　國　　　九十一　　年　　　六　　　　月　　二十八　　　日
                                                   書記官  黃明和
